臺灣新北地方法院刑事判決　　　　　 110年度審易字第1457號
公　訴　人　臺灣新北地方檢察署檢察官
被　　　告　柯世榮


輔　佐　人　柯明杰
上列被告因侵占案件，經檢察官提起公訴（110年度偵字第16038
號），被告於本院準備程序中就被訴事實為有罪之陳述，經告知
簡式審判程序之旨，並聽取當事人之意見後，經本院裁定行簡式
審判程序，判決如下：
    主  文
柯世榮犯侵占離本人所持有之物罪，處罰金新臺幣肆仟元，如易
服勞役，以新臺幣壹仟元折算壹日。緩刑貳年。
    事  實
一、柯世榮於民國110年1月31日16時7分許，在新北市○○區○
    ○路0段00號之鬼爪夾娃娃機店內，見洪梓銘所有之黑色後
    背包1個（內有平板電腦1台，價值約新臺幣1萬元)遺留在店
    內桌上，竟意圖為自己不法之所有，基於侵占之犯意，擅自
    取走上開後背包後離去，而未交由店家或警察辦理失物招領
    ，以此方式將該後背包侵占入己。嗣洪梓銘發覺上開後背包
    遺失後報警處理，經警調閱監視器錄影畫面，始循線查悉上
    情。
二、案經新北市政府警察局樹林分局報告臺灣新北地方檢察署檢
    察官偵查起訴。
    理  由
一、查本案被告柯世榮所犯係死刑、無期徒刑、最輕本刑為3年
    以上有期徒刑以外之罪，且非高等法院管轄第一審案件，其
    於準備程序中就被訴事實為有罪之陳述，經本院告知簡式審
    判程序之旨，並聽取公訴人、被告之意見後，經裁定進行簡
    式審判程序審理，則本案證據之調查，依刑事訴訟法第273
    條之2規定，自不受同法第159條第1項、第161條之2、第161
    條之3、第163條之1及第164條至第170條規定之限制，合先
    敘明。
二、前揭犯罪事實，業據被告於警詢、本院準備程序及審理時均
    坦承不諱，核與證人即被害人洪梓銘於警詢時證述之情節相
    符（見偵卷第11至12頁），並有監視器錄影畫面翻拍照片8
    張等件附卷可稽（見偵卷第17至20頁），足認被告上開任意
    性自白與事實相符，堪以採信。本案事證明確，被告犯行洵
    堪認定，應依法論科。
三、論罪科刑：
(一)罪名：
    按刑法第337條所謂遺失物，係指本人無拋棄意思，而偶然
    喪失其持有之物；所稱其他離本人所持有之物，係指遺失物
    與漂流物以外，非本人拋棄意思而脫離本人持有之物（最高
    法院50年台上字第2031號判例要旨參照）。故除遺失物、漂
    流物外，凡非基於持有人之意思，一時脫離其本人所持有之
    物，均屬離本人所持有之物。查本案被害人於警詢中陳稱：
    案發當日15時許，伊在上開店內玩娃娃機，離開時忘記把該
    後背包拿走，半個小時後發覺即返回店內，惟尋找未果等語
    （見偵字卷第11頁），足見被害人並非不知該後背包於何時
    、何地遺失，故應認屬遺忘物而非遺失物。是核被告所為，
    係犯刑法第337條之侵占離本人所持有之物罪。公訴意旨認
    被告所為係涉犯同條之侵占遺失物罪嫌，尚有誤會，附此敘
    明。
(二)量刑：
    爰審酌被告為圖個人私利，而將該脫離本人之物侵占入己，
    顯然欠缺尊重他人財產權之觀念，其犯罪動機、目的並無可
    取，兼衡被害人所受損失之程度、被告為小學畢業之智識程
    度（見本院卷附之個人基本資料查詢結果）、於審理時自陳
    之智能與家庭經濟狀況（見本院卷附中華民國身心障礙證明
    、簡式審判筆錄第5頁），及犯後坦承犯行之態度等一切情
    狀，量處如主文所示之刑，並諭知易服勞役之折算標準，以
    資懲儆。
(三)緩刑：
    被告前未曾因故意犯罪受有期徒刑以上刑之宣告，此有臺灣
    高等法院被告前案紀錄表1份在卷可佐，其因一時失慮致犯
    本罪，犯後已坦承犯行，並有與被害人和解賠償之意願，惟
    被害人表示已無向被告求償之必要等情（見本院公務電話紀
    錄表），並參酌被告現為低收入戶，且係極重度之身心障礙
    人士之情，此有新北市泰山區社會福利資格證明、中華民國
    身心障礙證明各1紙可佐，本院審酌上開各情，認被告經此
    次偵審、科刑教訓後，應知所警惕信無再犯之虞，本院認其
    所宣告之刑，以暫不執行為適當，爰依刑法第74條第1項第1
    款規定，宣告緩刑2年，以啟自新。
四、按犯罪所得，屬於犯罪行為人者，沒收之；前2項之沒收，
    於全部或一部不能沒收或不宜執行沒收時，追徵其價額，刑
    法第38條之1第1項前段、第3項定有明文。又犯罪所得之沒
    收或追徵，有過苛之虞、欠缺刑法上之重要性、犯罪所得價
    值低微，或為維持受宣告人生活條件之必要者，得不宣告或
    酌減之，刑法第38條之2第2項亦有明文規定。查：被告為本
    案犯行所侵占之黑色後背包1個（內有平板電腦1台），固屬
    其犯罪所得，未據扣案，亦未實際合法發還被害人，本應依
    刑法第38條之1第1項前段、第3項規定予以沒收或追徵，惟
    考量被告現為低收入戶，並領有身心障礙證明及被害人已無
    意向被告求償等情，業如前述，是認倘諭知沒收及追徵，恐
    影響被告生活條件之維持，而有過苛之虞，爰依上開規定，
    不予宣告沒收及追徵，併此敘明。
據上論斷，應依刑事訴訟法第273條之1第1項、第299條第1項前
段，刑法第337條、第42條第3項前段、第74條第1項第1款，刑法
施行法第1條之1第1項，判決如主文。
本案經檢察官劉仕國偵查起訴，檢察官高智美到庭執行職務。
中    華    民    國   110    年    11    月    3     日
                  刑事第二十五庭  法  官  白光華
以上正本證明與原本無異
如不服本判決，應於判決送達後20日內敘明上訴理由，向本院提
出上訴狀 (應附繕本) ，上訴於臺灣高等法院。其未敘述上訴理
由者，應於上訴期間屆滿後20日內向本院補提理由書「切勿逕送
上級法院」。
                                書記官  楊貽婷
中    華    民    國   110    年    11    月    3     日
附錄本案論罪科刑所引法條：
中華民國刑法第337條
意圖為自己或第三人不法之所有，而侵占遺失物、漂流物或其他
離本人所持有之物者，處1 萬5 千元以下罰金。